【裁判字號】    89,交訴,18
【裁判日期】    890602
【裁判案由】    公共危險
【裁判全文】
臺灣新竹地方法院刑事判決                        八十九年度交訴字第一八號
    公  訴  人  臺灣新竹地方法院檢察署檢察官
    被      告  甲○○
    選任辯護人  楊隆源
右列被告因公共危險案件，經檢察官提起公訴（八十八年度偵字第六二五七號），本
院判決如左：
    主      文
甲○○駕駛動力交通工具肇事，致人死傷而逃逸，處有期徒刑陸月，緩刑貳年。
    事      實
一、甲○○於民國八十八年八月六日晚上十一時三十五分許，駕駛車號ＪＶ—一一五
    六號自小客車，由新竹市○○路往學府路方向行駛，當行經新竹市○○路與東光
    路口，見東光路正顯示綠燈號誌而向前行駛時，為適由新竹市○○路超速並闖紅
    燈欲穿越東光路與光復路口往竹東方向行駛，而由周松濤所駕駛其後搭載吳志偉
    車號ＭＸＧ—四二三號重機車撞及該車之右側中車門處，致周松濤及吳志偉二人
    倒地受傷，甲○○於肇事後竟未下車查看渠等二人之受傷狀況，即自行駕車離去
    ，而周松濤經送醫急救，因腹部鈍力損傷合併心肺衰竭延至八十八年八月七日下
    午三時五十八分許不治死亡，吳志偉則受有下巴挫傷一乘以一公分及雙膝擦傷分
    別一乘以一公分、一乘以二公分等傷害（過失致死及過失傷害部分另為不起訴處
    分確定），嗣為警依現場目擊者所記下之車號及現場遺留之後照鏡而循線查獲。
二、案經周松濤之父拔彥派達及吳志偉訴由新竹市警察局第二分局報請台灣新竹地方
    法院檢察署檢察官偵查起訴。
    理      由
一、訊據被告甲○○固坦承有於右揭時、地駕車與被害人周松濤、吳志偉二人相撞，
    致被害人周松濤因腹部鈍力損傷合併心肺衰竭而不治死亡、吳志偉受有下巴挫傷
    一乘以一公分及雙膝擦傷分別一乘以一公分、一乘以二公分之傷害，且於肇事後
    並未下車查看被害人周松濤、吳志偉之傷勢，即自行駕車離去之事實，核與告訴
    人拔彥派達、吳志偉指述情節相符，並有診斷證明書二紙、相驗屍體證明書、驗
    斷書及勘驗筆錄在卷可參，應堪信為真實。
二、訊之被告矢口否認有駕駛動力交通工具肇事，致人於死及受傷後逃逸之犯行，並
    辯稱：本案係因被害人周松濤騎乘之車牌號碼ＭＸＣ－四二三號重機車搭載被害
    人黃志偉，超速並闖紅燈欲穿越馬路時，撞及適依綠燈號誌，伊所駕駛車號ＪＶ
    —一一五六號自小客車之右側中車門處，旋有查看一下，看到被害人二人站起來
    ，被害人周松濤並跑到路邊，伊認為沒事即先行離去，伊並無肇事逃逸之意，且
    伊對本件車禍並無過失，亦無涉犯刑法第一百八十五條之四之肇事逃逸罪云云。
    經查：
（一）、本件車禍之發生係因被害人周松濤酒後駕車超速及闖紅燈所致，被告並無過
        失一節，業經台灣新竹地方法院檢察署檢察官以八十八年度偵字第六三八三
        號、第六二五七號不起訴處分、台灣高等法院檢察署以八十九年度議字第五
        十七號駁回告訴人拔彥派達再議聲請之處分而確定，此有不起訴處分書及處
        分書在卷可稽，且本件肇事原因經送台灣省竹苗區車輛行車事故鑑定委員會
        鑑定結果，亦同此認定，亦有該委員會八十八年度十一月二十日竹苗字第八
        八九四六號鑑定意見書函一份附卷足憑，被告辯稱對於本案之發生無過失，
        固非無據。
（二）、惟刑法第一百八十五條之四駕駛動力交通工具肇事致人死傷而逃逸罪係於八
        十八年四月二十一日增訂公布，並自同年四月二十三日開始生效，其增設上
        開條文之立法目的，乃係為維護交通安全，減少被害人之死傷，促使駕駛人
        於肇事後，能對於被害人及時救護，故為處罰肇事者於肇事後遺棄被害人於
        不顧，故參照同法第二百九十四條第一項之刑度增設之。本條規定固與刑法
        第二百九十四條第一項之遺棄罪具有類似之性質，惟二者之本質仍有不同：
        本條規定主要係處罰肇事逃逸行為，並不以被害人已至無自救能力之程度為
        必要，所課予行為人者，乃救護之道德義務，行為人所侵犯者係社會法益，
        此由本罪係規定於刑法第二編第十一章公共危險罪章益明；後者主要保護個
        人生命、身體之安全，須以對於無自救力之人，違背扶助、養育或保護之義
        務而遺棄之或消極不為其生存所必要之扶助、養育或保護為要件，行為人所
        侵犯者係個人法益。是刑法第一百八十五條之四駕駛動力交通工具肇事致人
        死傷而逃逸罪之成立，非如同法第二百九十四條第一項之遺棄罪，須以行為
        人駕駛動力交通工具，因自己之故意或過失，肇事而導致被害人受有傷害或
        死亡之結果時，竟基於遺棄之故意，未予被害人適當救助即行逃逸者，方足
        當之；若行為人駕駛動力交通工具發生事故時，縱其主觀上認為並無故意過
        失，如因其肇事行為導致被害人有傷害或死亡之預見可能性時，竟未予被害
        人適當之救助即行逃逸，仍應以刑法第一百八十五條之四駕駛動力交通工具
        肇事炙人死傷而逃逸罪相繩。否則如將刑法第一百八十五條之四駕駛動力交
        通工具肇事致人死傷而逃逸罪與刑法第二百九十四條第一項遺棄罪為同一解
        釋，則行為人於駕車肇事而逃逸後，皆可主張主觀上無故意或過失而免責，
        前開條文將形同具文，終非立法者之本意。
（三）、查被告於本件事故發生時，僅在其駕駛之上開汽車內觀看一下，待見到被害
        人站起來時，即駕車離去，已如前述，期間始終未曾下車查看車輛受損情形
        及是否有人受傷，且未打電話通知警察到場處理，即迅速逃離案發現場，已
        顯與常情有違；且被害人周松濤係以時速七、八十公里駕駛前開重型機車撞
        及被告所駕駛上開汽車之右側中門，致被害人周松濤所騎乘之機車車頭全毀
        ，被告之汽車右側中門處凹陷、後視鏡脫落，此有車損照片十三張附卷可稽
        ，而被害人二人當時並無戴安全帽，業據被害人吳志偉證述在卷，被告既有
        觀看一下，應對此狀況有所認識，則當時車禍撞擊力應係甚大，且被告復自
        承看見被害人倒地，衡情應可預見被害人在此速度、無戴安全帽及直接撞及
        汽車之情況下，所受之傷害應屬非輕，仍執意逃離，而被害人周松濤、吳志
        偉確係因本件車禍分別生死亡及受傷之結果，是被告雖對於被害人死、傷結
        果無過失，揆諸前揭說明，仍犯刑法第一百八十五條之四駕駛動力交通工具
        肇事致人死傷而逃逸罪，被告前開辯解，自無可採。
    事證明確，被告前開犯行應堪以認定。
三、核被告所為係犯刑法第一百八十五條之四駕駛動力交通工具肇事致人死傷而逃逸
    罪。爰審酌被告於本件車禍之發生並無過失、而犯下本案後已給付新台幣一百七
    十萬元予告訴人拔彥派達，犯罪後態度良好及其他一切情狀，量處如主文所示之
    刑。又被告前未曾受有期徒刑以上行之宣告，有台灣高等法院被告全國前案紀錄
    表一紙可按，其因一時失慮，偶罹刑典，經偵審程序及刑之宣告後，應知警惕而
    無再犯之虞，本院認所宣告之刑以暫不執行為適當，併諭知緩刑二年，用啟自新
    。
據上論斷，應依刑事訴訟法第二百九十九條第一項前段，刑法第一百八十五條之四、
第七十四條第一款判決如主文。
本案經檢察官黃仁宏到庭執行職務。
中      華      民      國      八十九  年     六     月     二     日
                                  臺灣新竹地方法院刑事第一庭
                                          法      官  王  銘  勇
右正本證明與原本無異。
如不服本判決，應於判決送達後十日內向本院提出上訴狀( 應附繕本 )，上訴於
臺灣高等法院。
                                          書  記  官  張  雲  娥
中      華      民      國      八十九      年     六     月     二     日


司法院資訊處製作；財團法人民間司法改革基金會備份。
